臺灣橋頭地方法院刑事判決　
111年度訴字第248號
公  訴  人  臺灣橋頭地方檢察署檢察官
被      告  蔡寶來


                   （現另案於法務部○○○○○○○○○執                      行中）
指定辯護人  郭國益義務律師
上列被告因毒品危害防制條例案件，經檢察官提起公訴（111年
度偵字第4949號），本院判決如下：
    主  文
蔡寶來販賣第二級毒品，處有期徒刑陸年陸月。未扣案之犯罪所
得新臺幣貳萬陸仟元沒收，於全部或一部不能沒收或不宜執行沒
收時，追徵其價額。
    犯罪事實
一、蔡寶來知悉甲基安非他命係毒品危害防制條例第2條第2項第2
    款所列管第二級毒品，依法不得非法持有、販賣，竟仍意圖營
    利，基於販賣第二級毒品之犯意，於民國110年6月7日15時3
    0分許，在高雄市○○區○○路○○○巷00號屋內，以新臺幣（下同
    ）2萬6,000元價格，當面販賣裝有第二級毒品甲基安非他命
    1包（檢驗前淨重16.5748公克，純度79.8％、純質淨重13.22
    67公克）並交付予陳俊德，且收得上開價金。嗣因警方另案
    查獲陳俊德運輸該毒品之郵包，經陳俊德供稱毒品上游為蔡
    寶來，始循線查悉上情。
二、案經嘉義市政府警察局移送臺灣橋頭地方檢察署檢察官偵查
    起訴。
    理  由
壹、程序部分
    按被告以外之人於審判外之陳述，雖不符前4條之規定，而
    經當事人於審判程序同意作為證據，法院審酌該言詞陳述或
    書面陳述作成時之情況，認為適當者，亦得為證據，刑事訴
    訟法第159條之5第1項定有明文。本判決所引用傳聞證據均
    依法踐行調查證據程序，且檢察官、被告蔡寶來及辯護人均
    明示同意有證據能力（院訴卷第84、122頁），基於尊重當
    事人對傳聞證據處分權及證據資料愈豐富愈有助於真實發現
    理念，復審酌該等證據作成時情況並無違法不當或顯不可信
    之瑕疵，認作為證據應屬適當，依刑事訴訟法第159條之5第
    1項規定均有證據能力。
貳、實體部分
一、認定犯罪事實之證據及理由
　㈠上揭犯罪事實，業據被告迭於警詢、偵查及本院歷次審判時
    均坦承不諱（警卷第2頁、偵卷第47頁、院訴卷第82、129頁
    ），核與證人即購毒者陳俊德於警詢時指述及偵查中結證情
    節大致相符（警卷第19至20頁、偵卷第43至44頁），並有海
    巡署中部分署第四岸巡隊110年6月10日扣押筆錄、搜索扣押
    目錄表、扣押物品收據、衛生福利部草屯療養院110年7月1
    日草療鑑字第1100600141號鑑驗書、110年7月6日草療鑑字
    第1100600142號鑑驗書各1份、證人陳俊德指認犯罪嫌疑人
    紀錄表1份及指認被告住居處照片3張、嘉義市政府警察局11
    1年4月29日嘉市警刑大偵一字第1111803631號調取票聲請書
    、證人陳俊德所使用門號0000000000號通聯調閱查詢單、通
    聯記錄、上網歷程各1份、查獲過程密錄器錄影畫面暨蒐證
    、查獲照片20張及一般包裹查詢資料1張等件在卷可稽（警
    卷第28至31、39、46至47、48至51頁、偵卷第53、87至93、
    95至123頁），足認被告任意性自白與事實相符，應值採信
    。
  ㈡參諸我國查緝毒品一向執法甚嚴，對於販賣甲基安非他命者
    尤科以重度刑責。販賣甲基安非他命既係違法行為，當非可
    公然為之，亦無公定價格，且容易分裝並增減份量，而每次
    買賣價量，隨供需雙方資力、關係深淺、需求數量、貨源充
    裕與否、販賣者對於資金需求如何即殷切與否，以及政府查
    緝態度，進而為各種不同風險評估，並為機動性調整，是其
    價格標準，自非一成不變，況販賣者從各種價差或量差或係
    純度謀取利潤方式，或有差異，然其所圖利益之非法販賣行
    為目的，則屬相同，並無二致。又毒品危害防制條例所處罰
    販賣毒品罪，所著重者為行為人主觀上有藉以牟利之惡性，
    及對毒品擴散具有較轉讓行為更嚴重之危害性。被告營利意
    圖應從客觀社會環境、情況及證人、物證等資料，依據證據
    法則綜合研判認定。衡諸甲基安非他命量微價高，且依一般
    社會通念以觀，販毒行為在通常情形下，均係以牟利為其主
    要誘因及目的。查被告於本院審理中供稱：本次販賣有賺取
    價差4,000元等語（院訴卷第129頁）；基此以觀，堪認被告
    販賣甲基安非他命犯行，主觀上顯係基於營利之販賣意圖而
    為毒品提供行為，而具有營利意圖至明。
　㈢綜上所述，本案事證明確，被告販賣第二級毒品犯行洵堪認
    定，自應依法論科。
二、論罪科刑
　㈠核被告所為，係犯毒品危害防制條例第4條第2項販賣第二級
    毒品罪。其因販賣而持有第二級毒品之低度行為，應為其後
    販賣之高度行為所吸收，不另論罪。
  ㈡刑之加重減輕
　⒈偵審自白減輕
　　按犯第4條至第8條之罪於偵查及歷次審判中均自白者，減輕
　　其刑，毒品危害防制條例第17條第2項定有明文。查被告於
    偵查及本院歷次審判中均坦承前開販賣第二級毒品犯行（警
    卷第2頁、偵卷第47頁、院訴卷第82、129頁），合於上開規
    定，爰依法減輕其刑。
　⒉本案累犯不予加重
　⑴按法院於審酌被告是否適用累犯規定而加重其刑時，訴訟程
    序上應先由檢察官就前階段被告構成累犯之事實，以及後階
    段應加重其刑之事項，主張並具體指出證明方法後，法院才
    需進行調查與辯論程序，而作為是否加重其刑之裁判基礎。
    前階段構成累犯事實為檢察官之實質舉證責任，後階段加重
    量刑事項為檢察官之說明責任，均應由檢察官分別負主張及
    具體指出證明方法之責。倘檢察官未主張或具體指出證明方
    法時，可認檢察官並不認為被告構成累犯或有加重其刑予以
    延長矯正其惡性此一特別預防之必要，且為貫徹舉證責任之
    危險結果所當然，是法院不予調查，而未論以累犯或依累犯
    規定加重其刑，即難謂有應調查而不予調查之違法。又檢察
    官若未主張或具體指出證明方法，法院因而未論以累犯或依
    累犯規定加重其刑，基於累犯資料本來即可以在刑法第57條
    第5款「犯罪行為人之品行」中予以負面評價，自仍得就被
    告可能構成累犯之前科、素行資料，列為刑法第57條第5款
    所定「犯罪行為人之品行」之審酌事項（最高法院刑事大法
    庭110年度台上字第5660號判決意旨參照）。
　⑵本件檢察官雖主張被告曾於有期徒刑執行完畢後5年內，故意
    再犯本案有期徒刑以上之罪而構成累犯，且本案與前案同為
    毒品案件，罪質相同，應依刑法第47條累犯規定加重其刑，
    並舉臺灣臺南地方法院107年度聲字第6號裁定、臺灣高雄地
    方法院105年度聲字第4339號裁定檢索資料為證（院訴卷第1
    53至159頁），且有臺灣高等法院被告前案紀錄表可參（院
    訴卷第144至145頁頁），堪認被告確於有期徒刑執行完畢後
    5年內故意再犯本案有期徒刑以上之罪而構成累犯。然細觀
    被告前案所犯毒品案件僅係施用及持有第二級毒品，與本案
    查獲販賣第二級毒品，雖同屬毒品犯罪，然犯罪內涵、行為
    態樣與侵害法益種類均與本件有別，犯罪手段亦屬不同。況
    稽之卷內事證，就被告累犯「加重其刑事項」乙節，均未見
    檢察官主張被告有何特別惡性及對刑罰反應力薄弱等情狀並
    具體指出其證明方法，揆之前揭說明，本院自無從認定被告
    是否加重量刑，爰僅將被告前科紀錄列入刑法第57條第5款
    「犯罪行為人之品行」量刑審酌事由予以評價，附此說明。
    　
　⒊本案並無因被告供述而查獲之減輕事由
　　又被告雖曾供出毒品上游來源「吳孟橋」，然並未查獲所供
    出毒品來源之其他正犯或共犯等情，有臺灣橋頭地方檢察署
    111年8月1日橋檢和歲111偵4949字第11190315130號函（本
    院卷第105頁）在卷可稽，是被告無毒品危害防制條例第17
    條第1項減免其刑規定適用。
　⒋本案並無刑法第59條酌量減輕事由
　　另按刑法第59條酌量減輕其刑，必犯罪另有特殊原因與環境
    等，在客觀上足以引起一般同情，認為即予宣告法定低度刑
    期尤嫌過重者，始有其適用（最高法院45年台上字第1165號
    判決意旨參照）。辯護人雖以被告本件僅獲利4000元，請求
    依刑法第59條規定酌減其刑等語（院訴卷第133、164頁）。
    惟販賣甲基安非他命對社會、國人之戕害甚深，被告於犯罪
    時亦無任何特殊之原因與環境等因素，在客觀上顯然不足以
    引起一般同情，且參以被告本件所販賣第二級毒品，數量非
    稀且純度高，足供多人多次施用，顯與販賣予購毒者零星施
    用情形迥然有別，情節難認輕微。又被告本件販賣第二級毒
    品犯行，經適用毒品危害防制條例第17條第2項規定減輕其
    刑後，已無對其科以法定最低刑度猶嫌過重之情形，故本院
    認被告上開犯行並無適用刑法第59條規定酌減其刑之餘地，
    辯護人此部分所述尚難憑採。
　㈢量刑
　　爰以行為人之責任為基礎，審酌被告無視政府將毒品嚴令明
    禁，竟仍為牟取一己私利，鋌而走險販賣第二級毒品甲基安
    非他命，行為誠值非議。再酌以被告販賣毒品數量非稀，純
    度甚高，倘嗣後經稀釋再流入市面，對於甲基安非他命施用
    者提供來源，影響者絕非僅止於施用者之身體或健康，對社
    會秩序亦難免其衝擊，自應受有相當程度之刑事非難。復考
    量被告前揭之素行資料，並審酌本次販賣毒品之金額、數量
    ，被告始終坦承犯行之犯後態度，暨毒品已及時遭查獲，幸
    未能流入市面之影響程度，兼衡被告自陳教育程度為高職畢
    業，入監前從事水泥工，月薪約2至3萬元，未婚，有1名3歲
    女兒及父母須扶養等一切情狀，量處如主文所示之刑。
三、沒收
    按犯罪所得，屬於犯罪行為人者，沒收之。另犯罪所得之沒
    收，於全部或一部不能沒收或不宜執行沒收時，追徵其價額
    ，刑法第38條之1第1項、第3項分別定有明文。經查，被告
    本件販賣甲基安非他命所得價金26,000元，業據被告供承在
    卷（偵卷第47頁、院訴卷第129頁），雖未據扣案，應依刑
    法第38條之1第1項前段規定宣告沒收，並於全部或一部不能
    沒收或不宜執行沒收時，應依刑法第38條之1第3項規定，追
    徵其價額。
據上論斷，應依刑事訴訟法第299條第1項前段，判決如主文。
本案經檢察官黃聖淵提起公訴，檢察官倪茂益到庭執行職務。
中　　華　　民　　國　　111 　年　　9 　　月　　30　　日
                  刑事第一庭  審判長法  官  楊智守
                                    法  官  林  筠
                                    法　官  簡祥紋
以上正本證明與原本無異。
如不服本判決應於收受判決後 20 日內向本院提出上訴書狀，並
應敘述具體理由。其未敘述上訴理由者，應於上訴期間屆滿後20
 日內向本院補提理由書 (均須按他造當事人之人數附繕本)「切
勿逕送上級法院」。
                                    書記官   吳雅琪
中　　華　　民　　國　　111 　年　　9 　　月　　30　　日